臺灣高等法院高雄分院刑事裁定　　　　100年度毒抗字第109號
抗　告　人
即　被　告　邱慧婷
上列抗告人因聲請觀察勒戒案件，不服臺灣高雄地方法院中華民
國100 年7 月29日裁定（100 年度毒聲字第780 號），提起抗告
，本院裁定如下：
    主  文
抗告駁回。
    理  由
一、本件抗告意旨略以：抗告人即被告邱慧婷確實沒有吸食第二
    級毒品，而尿液檢驗結果亦非絕對證據，仍有可能因為被告
    體質或服藥所造成之偏差反應。被告尿液經檢驗呈安非他命
    濃度為1290ng/ml ，甲基安非他命濃度為15430ng/ml，但一
    般人不可能有前述檢驗兩種成分之反應，且濃度兩者相差近
    十倍以上，原檢驗報告顯然有錯誤。被告從無任何犯罪前科
    ，今僅因損友有吸食習慣，而被告處於同一室內因空間限制
    而在現場不知情而吸入損友所吸食之毒品成分，並不代表被
    告有吸食第二級毒品之事實存在，而損友等確實因案而收押
    且承認吸食第二級毒品，因此被告有可能在場吸入他人毒品
    煙霧而有反應。懇請鈞院給被告再次驗尿之機會，以明事實
    真相。為此，提起抗告請求撤銷原審裁定云云。
二、原審裁定係以：……被告尿液經台灣檢驗科技股份有限公司
    依據酵素免疫分析法為初步檢驗、並以氣相層析質譜分析法
    確認檢驗結果，確呈安非他命及甲基安非他命陽性反應，其
    中安非他命檢出濃度為1290ng/ml 、甲基安非他命檢出濃度
    為15430ng/ml，有該公司民國100 年5 月21日濫用藥物檢驗
    報告及濫用藥物尿液檢體監管記錄表（編號：I-100155）各
    1 紙在卷可憑。是……本件已可排除偽陽性反應產生之可能
    ，被告確有在100 年4 月19日19時許為警採尿時起回溯120
    小時內某時許（不含公權力拘束期間），施用甲基安非他命
    之犯行，至堪認定；被告雖辯以最後一次施用安非他命係於
    100 年3 月中旬某日23時許云云，……，不足採信。是本件
    聲請於法有據，應予准許。爰依毒品危害防制條例第20條第
    1 項，裁定如主文等語。
三、按尿液檢驗結果之正確性受到諸多因素之影響，如檢體簽收
    、處理、分析、文件處理及各檢體驗單位所訂定之閾值不同
    等，均會影響到最後結果之判讀，目前尿液中毒品之檢驗方
    法分述如下：一般實驗室接到尿液煙毒檢驗申請時，第一步
    驟為利用EIA （酵素免疫分析法）做初步篩檢，如篩檢濃度
    小於閾值即判讀為陰性反應；如篩檢濃度大於閾值，則必須
    進一步做確認試驗，確認試驗方法之原理須異於篩檢方法之
    原理，確認試驗方法目前國內常用的方法計有TOXI-LAB（毒
    物層析法）、GC（氣體色層分析法）、GC/MS （氣相層析質
    譜儀分析法）等方法，依各實驗單位設備不同，選用方法而
    有不同，其精密度依次為氣相層析質譜儀分析法優於氣體色
    層分析法優於毒物層析法。再者，所謂「氣相層析質譜儀」
    包括「氣相層析儀」及「質譜儀」二部分，在「氣相層析儀
    」部分，其方法為將物質氣化後，再經分析管分離，由於各
    種物質之沸點及對管柱之吸附力不同，在經過檢測器測定後
    ，表現出不同的滯留時間，利用滯留時間來判定是何種物質
    ；而「質譜儀」部分為檢測器，能將物質撞擊成碎片，記錄
    其質譜圖，因每個化合物之鍵結能力不同，故不同之物質會
    有其特定之質譜圖，因此在物質之判斷上有若指紋鑑定，理
    論上如果扣除人為因素（例如檢體間之污染），氣相層析質
    譜儀之精確度接近百分之百，幾乎不會有偽陽性反應產生。
    亦即以氣相層析質譜儀分析法進行確認者，應不致產生偽陽
    性反應等情，此業經行政院衛生署管制藥品管理局以92年6
    月20日管檢字第0920004713號函示明確。
四、經查，警方係於100 年4 月19日下午2 時許，在高雄市○○
    區○○路161 巷3 之2 號3 樓搜索時，被告在場，被告自承
    曾施用毒品安非他命，經被告同意而採集尿液送驗，此有被
    告警詢筆錄影本在卷可稽，而其所採尿液經送台灣檢驗科技
    股份有限公司，以酵素免疫法（EIA ）為初步篩檢之檢驗方
    法，再以氣相層析質譜法（GC/MS ）為確認鑑定之檢驗方法
    檢驗結果（安非他命濃度為1290ng/ml 、甲基安非他命濃度
    為15430ng/ml），而依據「濫用藥物尿液檢驗作業準則」第
    18條規定，因檢驗結果甲基安非他命大於500ng/ml，且安非
    他命大於100ng/ml，而判定呈施用第二級毒品甲基安非他命
    之代謝物陽性反應，此有該公司100 年5 月21日報告編號KH
    /2011/00000000號濫用藥物尿液檢驗報告1 紙附卷可稽。故
    該尿液檢驗報告結果，依上開說明，已足排除偽陽性反應結
    果，而無誤判之虞。
五、又施用甲基安非他命後，經人體可代謝出甲基安非他命原態
    及其代謝物安非他命，有行政院衛生署管制藥品管理局93年
    7 月22日管檢字第0930006615號函可稽；又尿液檢驗結果如
    安非他命濃度高於500ng/ml，甲基安非他命濃度亦高於500n
    g/ml時，可能係安非他命及甲基安非他命同時吸食，亦可能
    係大量吸食甲基安非他命而造成之結果，亦有財團法人私立
    高雄醫學大學附設中和紀念醫院93年11月29日高醫附秘字第
    0930003384號函可稽；又縱然吸入二手煙或蒸氣者之尿液可
    能檢出毒品反應，但其濃度亦應遠低於施用者，亦有行政院
    衛生署管制藥品管理局93年7 月30日管檢字第0930007004號
    函可稽。而本案被告尿液檢驗結果為：安非他命濃度為1290
    ng/ml 、甲基安非他命濃度為15430ng/ml，已如上述，應可
    認定被告確係於採尿前施用甲基安非他命之事實，而能排除
    其他可能。
六、綜上所述，原審因認被告確有施用第二級毒品，而裁定被告
    令入勒戒處所觀察、勒戒，核無不合，被告否認施用第二級
    毒品犯行，而以上開情詞，提起本件抗告，為無理由，應予
    駁回。
據上論結，應依刑事訴訟法第412 條，裁定如主文。
中    華    民    國   100    年    9     月    6     日
                刑事第二庭  審判長法  官  林正雄
                                  法  官  黃壽燕
                                  法  官  邱明弘
以上正本證明與原本無異。
不得再抗告。
中    華    民    國   100    年    9     月    6     日
                                  書記官  林明威